臺灣高雄地方法院刑事判決　　　　　　　96年度交訴字第76號
公　訴　人　臺灣高雄地方法院檢察署檢察官
被　　　告　丙○○
上列被告因公共危險案件，經檢察官提起公訴（96年度偵字第
1586號），本院判決如下：
    主    文
丙○○駕駛動力交通工具肇事，致人受傷而逃逸，累犯，處有期
徒刑捌月，減為有期徒刑肆月，如易科罰金，以新台幣壹仟元折
算壹日。
    理    由
一、丙○○前於民國90年間因施用毒品案件，經本院以90年度鳳
    簡字第228 號判決判處有期徒刑5 月確定，於91年1 月4 日
    執行完畢（構成累犯）。詎仍不知悔悟，其於95年12月1 日
    晚上6 時43分許，騎乘車牌號碼PP9-310 號機車，沿高雄縣
    林園鄉○○路北往南方向行駛欲返回住處，行經西溪路352
    號前時，本應注意汽車行駛時，駕駛人應注意車前狀況及兩
    車併行之間隔，並隨時採取必要之安全措施，而依當時之天
    候、路況，又無不能注意之特別情事，竟疏未注意車前狀況
    及保持併行之間隔，適乙○○○騎乘車牌號碼PR5-180 機車
    沿西溪路南往北方向行駛行經該處，雙方因而發生碰撞，致
    乙○○○受有右足部深度擦傷併肌腱斷裂、皮膚缺損、右膝
    挫傷等傷害（過失傷害部分由檢察官另為不起訴處分確定）
    ，丙○○明知駕車肇事致人受傷，竟未停車查看並協助將傷
    者送醫，反而駛離現場，騎乘上開車輛往西溪路南往北方向
    逃逸，為路人吳雅莉發現並記下車牌號碼，提供警方循線查
    獲。
二、案經高雄縣政府警察局林園分局移送臺灣高雄地方法院檢察
    署檢察官偵查起訴。
    理    由
壹、證據能力方面：
  (一)證人吳雅莉曾於96年2 月15日檢察官偵查中具結作證，其向
    檢察官所為之言詞陳述，並無證據證明有何顯不可信之情況
    ，且均與本案待證事實相關，依刑事訴訟法第159 條之1 第
    2 項規定，認得作為證據。
  (二)次就卷附之高雄縣政府警察局林園分局道路交通事故現場圖
    、道路交通事故調查報告表（一）、（二）、車號查詢重型
    機車車籍資料各1 份、高雄縣政府舉發違反道路交通管理事
    件通知單2 份，為上開機關公務員職務上所製作之業務上紀
    錄文書、證明文書，檢察官、被告均表示無意見，且並無顯
    有不可信之情況，而與待證事實有關聯性，分別屬於刑事訴
    訟法第159 條之4 第1 款所定公務員職務上製作之紀錄文書
    ，認均具有證據能力。
  (三)再就建佑醫院出具之乙○○○診斷證明書1 份，係上開醫院
    因被害人乙○○○之請求始行製作、出具，並非於例常業務
    過程中必然、接續不斷製作之紀錄文書或證明文書，尚與刑
    事訴訟法第159 條之4 第2 款規定不合。惟觀諸前開診斷證
    明書之內容，係就被害人之傷勢確經該醫院專業醫師診療、
    及該傷勢係何種傷害等節為證明，並經上開診治醫師蓋章出
    具，顯係醫師基於其醫療專業，就告訴人之病情診療判斷後
    始行製作，且司法機關隨時可以調取醫師依醫師法第12 條
    規定所製作，並由醫師執業之醫療機構依醫療法第70條規定
    保存之病歷與之相互核對，若有錯誤，甚易發現並糾正，綜
    上所述，上開診斷證明書可信度甚高，屬於可信之特別情況
    下製作之文書，依刑事訴訟法第159 條之4 第3 款規定，有
    證據能力。
  (四)又就卷附之被害人乙○○○、證人吳雅莉於95年12月18日警
    詢之陳述各1 份，均屬被告以外之人於審判外之書面陳述，
    而公訴人及被告就上開書面陳述，於本院調查證據時知有刑
    事訴訟法第159 條第1 項不得為證據之情形，均未於言詞辯
    論終結前聲明異議，視為同意作為證據，本院審酌該等書面
    陳述作成之情形均屬正常，並無何違背法定程序或不當之情
    形，且與待證事實相關，認適當作為證據，故上開書面陳述
    依刑事訴訟法第159 條之5 第2 項之規定，亦均有證據能力
    。
  (五)另就現場搜證照片12紙，係傳達照相當時現場情況，而透過
    照片傳達情形與現場實況在內容上之一致性，透過機械之正
    確性加以保障，即照片並不存在人對現實情形之知覺、記憶
    所經常發生的表現錯誤，是照片之性質係非供述證據，並無
    傳聞法則之適用，且亦別無證據證明上開照片有經偽造、變
    造或不法之情形，自有證據能力。
貳、實體方面：
一、訊據被告坦承：伊有在上開時地撞到被害人乙○○○，對於
    被害人所受傷害不爭執，伊撞傷被害人後，沒有留在現場，
    或打電話報案，將被害人送醫等情，惟否認肇事逃逸，辯稱
    ：可能當時伊不知道被害人有受傷，才未將之送醫。經查：
  (一)被告於95年12月1 日晚上6 時43分許，騎乘車牌號碼PP9-31
    0 號機車，沿高雄縣林園鄉○○路北往南方向行駛，行經西
    溪路352 號前時，未注意車前狀況及保持併行之間隔，適與
    沿西溪路由南往北方向騎乘車牌號碼PR5-180 機車行經該處
    之乙○○○發生碰撞，致乙○○○受有右足部深度擦傷併肌
    腱斷裂、皮膚缺損、右膝挫傷等傷害，且當時2 人均倒地，
    過約1 分鐘，被告爬起來後隨即往林園方向離開現場之事實
    ，業據被害人乙○○○、證人吳雅莉於警詢，及吳雅莉於檢
    察官偵訊時證述明確（參警卷第6 、9 頁，偵卷第22頁），
    並有建佑醫院乙○○○診斷證明書1 份附卷可稽，此外，復
    有道路交通事故現場圖、道路交通事故調查報告表（一）、
    （二）各1 份、舉發違反道路交通管理事件通知單2 份（違
    規事實：無照駕駛、騎乘機車肇事致人受傷而逃逸）在卷可
    稽，是被告未注意車前狀況及保持併行之間隔，致其所騎乘
    PP9-310 號機車右前側車身撞擊乙○○○騎乘PR5-180 號機
    車左後側車身及後車座扶手，乙○○○因而人車倒地，受有
    上開傷害之事實，已堪認定。被告辯稱不知有無撞到被害人
    乙○○○，不知其有無受傷云云，不足採信。
  (二)再被告於警詢及本院準備程序時自承：肇事時晴天，視線良
    好，對於警方所測繪之現場圖無意見等語；以及伊知道有撞
    到人，當時伊沒有報案，伊撞到人後，可能伊恍惚不知道，
    事發後約一星期才去建佑醫院看被害人等語（參警卷第4頁
    ，本院卷第59、60頁），另證人吳雅莉於偵訊時具結證稱：
    當時伊騎機車沿著西溪路由南往北行駛，看到2 台車與2 個
    人倒在路上，1 個女的倒在靠近路邊的地方，男的倒在路中
    央，伊停在該2 人中央靠外側車道的地方，後來被告爬起來
    ，再檢起安全帽後，隨即往林園方向離開現場，所以伊就記
    下該名男子車號等語明確（參偵卷第11頁），對照現場圖上
    由南往北車道靠近路中央有1 條0.7 公尺長刮地痕，左距離
    道路中心線0.2 、0.3 公尺，另在其南側由南往北車道上有
    1 條3.6 公尺之刮地痕，緊接為被害人乙○○○之機車，把
    手靠近右側車道邊線、地上有血跡等情，參酌被告PP9-310
    號機車右前側車身、乙○○○PR5-180 號機車左後側車身及
    後車座扶手各有刮地擦痕，有上開調查報告表2 份、現場圖
    1 份、現場刮地痕及機車照片12紙在卷佐參，堪認屬實。又
    一般人對於如何倒地，起身後通常反應會目視所及、四顧觀
    察，被告要牽起機車時，當能發現2 部機車倒地造成2 道刮
    地痕，差距僅3 、4 公尺而已，地上有明顯血跡，是被告應
    無未發現被害人受傷及其機車倒地之理，本件被告起身後容
    因自覺無照駕駛，明知乙○○○已人車倒地發生交通事故，
    仍未停車查看、採取救護或其他必要措施，亦未報警即逕行
    離開現場等情，堪以認定。另被告雖於事後約一星期始到醫
    院探視被害人乙○○○，仍不影響其肇事逃逸罪之成立。顯
    見被告確有肇事逃逸之犯意及行為無疑，被告上開所辯，實
    無足採。
  (三)綜上所述，本件被告有肇事逃逸之行為，事證明確，犯行堪
    予認定，應予依法論科。
二、核被告丙○○所為，係犯刑法第185 條之4 之肇事逃逸罪。
    被告前因施用毒品案件，經本院以90年度鳳簡字第228 號判
    決判處有期徒刑5 月確定，於91年1 月4 日執行完畢，有台
    灣高等法院被告前案紀錄表1 份在卷足參，其於有期徒刑執
    行完畢後5 年以內，再故意犯本件有期徒刑以上之罪，依刑
    法第47條第1 項規定，構成累犯，應予加重其刑。爰審酌被
    告過失肇事致被害人受傷後，竟未加以救護、報警或採取其
    他必要措施，即逕行離開現場，對於其他用路人之保護容有
    不足，惡性非輕，惟被害人所受傷勢非重，被告事後已與被
    害人達成和解，賠償被害人所受之損害，業經被害人乙○○
    ○到庭陳明，且有高雄縣林園鄉調解委員會調解書1 份在卷
    可參（參本院卷第14、16頁），暨被告犯罪動機、目的、手
    段、所生危害等一切情狀，量處如主文所示之刑。又被告
    本件犯罪日期在96年4 月24日以前，符合中華民國九十六年
    罪犯減刑條例所定之減刑條件，爰減如主文所示之刑，並參
    酌被告犯罪情節、家境小康等情，併諭知易科罰金之折算標
    準，以資懲儆。
據上論結，應依刑事訴訟法第299 條第1 項前段，刑法第185 條
之4 、第47條第1 項、第41條第1 項前段，中華民國九十六年罪
犯減刑條例第2 條第1 項第3 款、第7 條、第9 條，刑法施刑法
第1 條之1 第1 項，判決如主文。
本案經檢察官甲○○到庭執行職務。
中　　華　　民　　國　　96　　年　　8 　　月　　16　　日
                  交通法庭    審判長法　官  邱永貴
                                    法  官  何佩陵
                                    法　官  李昆南
以上判決正本證明與原本無異。
如不服本判決，應於送達後10日內，向本院提出上訴狀。
中　　華　　民　　國　　96　　年　　8 　　月　　16　　日
                                    書記官  黃美玲
附錄本件判決論罪之法條：
刑法第185條之4
駕駛動力交通工具肇事，致人死傷而逃逸者，處6 月以上5 年以
下有期徒刑。
